臺灣板橋地方法院民事判決　　　　　　　　96年度訴字第81號
原　　　告　甲○○
　　　　　　　　　　　　樓
被　　　告　乙○○
上列當事人間請求損害賠償事件，經本院於民國96年4 月26日言
詞辯論終結，判決如下：
    主  文
原告之訴駁回。
訴訟費用由原告負擔。
    事實及理由
一、本件原告起訴主張：
  (一)原告於民國95年7 月18日與被告簽訂公益彩券營運之合作經
    營契約（下稱系爭契約）書，詎被告因認其無法經營，竟於
    95年8 月寄發存證信函，表示依合作經營契約書第7 條之約
    定終止系爭契約。原告雖於95年8 月12日收受上開終止契之
    存證信函，然系爭合作經營契約書共有（A） 、（B） 兩部
    分，且第7 條亦有兩種不同之約定，究被告係依何部分之契
    約第7條 規定，茲有疑義，自難謂被告已合法終止系爭契約
    。
  (二)系爭合作經營契約書第4 條約定：「甲方（即被告）應自正
    式營業日起之次月每月10日支付乙方（即原告）固定紅利，
    2 萬5 千元。乙方不得主張增加固定紅利。」被告未依上開
    約定給付原告紅利，顯屬違約，原告因被告違約每月受有2
    萬5,000 元之損害，又系爭契約之存續期間自96年1 月1 日
    起至102 年12月31日止共計7 年，原告計受有210 萬元之損
    害。
  (三)為此，原告以被告違約為由提起本件訴訟，聲明：(一)被告應
    賠償原告210 萬元，及自96年1 月1 日起至清償日止按年息
    5% 計 算之利息；(二)確認系爭契約之存續期間自96年1 月1
    日起至102 年12月31日止。
二、被告則抗辯：
  (一)被告依據系爭合作經營契約書第7 條之約定，本得隨時終止
    契約，則被告於95年8 月12日依上開約定終止系爭契約，核
    屬有據。又被告自始未經營公益彩券業務，被告自無須支付
    原告紅利。
  (二)為此，請求駁回原告之訴。
三、兩造不爭執之事實：
  (一)原告與被告曾於95年7 月18日簽訂合作經營契約書，該契約
    書共分區為（A） 、（B） 兩部分，（A） 部分第7 條約定
    ：「甲方（即被告）可隨時終止契約或由甲方指定之第三人
    接續營業，乙方不得異議，並無條件配合」，（B） 部分之
    第7 條則約定：「本約自雙方簽約日起正式生效」。
  (二)被告寄發存證信函予原告，表示系爭合作經營契約第7 條約
    定終止系爭契約，原告並於95年8 月12日收受上開終止契約
    之存證信函。
  (三)兩造於系爭合作經營契約書第4 條約定：「甲方（即被告）
    應自正式營業日起之次月每月10日支付乙方（即原告）固定
    紅利，2 萬5 千元。乙方不得主張增加固定紅利。」
四、本院之判斷：
  (一)按契約因雙方當事人之意思表示一致而成立並生效，而契約
    之合意終止為契約行為，法定或約定終止權之行使則為單獨
    行為，後者發生效力與否，端視有無法定或約定終止之事由
    存在，既無待他方當事人之承諾，自不因他方當事人之同意
    或未為反對之意思表示而成為合意終止，最高法院94年台上
    字第1594號判決著有明文。復按終止權之行使，依民法第26
    3 條準用同法第258 條之規定，應向他方當事人以意思表示
    為之，法條文義甚明。
  (二)經查兩造既於系爭合作經營契約書（A） 部分約定被告得隨
    時終止系爭契約，則被告即有片面終止系爭契約之權利，且
    該約定終止權之行使系爭單獨行為，無庸得原告之承諾。又
    終止權之行使，僅須有終止之原因存在，並向他當事人為終
    止之意思表示即為已足，不以表明終止原因所依據之約定或
    法律為必要。而被告既有得隨時終止系爭契約之終止權，又
    於95年8 月12日向原告為終止系爭契約之意思表示，則系爭
    契約自被告終止後即往後失其效力。核被告抗辯：原告係依
    系爭合作經營契約哪訌部分之第7 條約定終止契約，仍有疑
    義，被告終止契約並不合法云云，顯無可採。
  (三)復查被告抗辯其自始未經營公益彩券業務，原告就被告曾經
    營公益彩券業務乙節復未能舉以實其說，自堪信被告抗辯其
    未經公業彩券業務等情，係屬真實，則原告於95年8 月12日
    系爭合作經營契約終止前，自不得依據第4 條之約定請求被
    告按月給付紅利2 萬5,000 元，被告亦無違約之情事。至於
    系爭契約自95年8 月12日被告終止後已其往後失其效力，兩
    造間已無契約存在，自不生被告違約之問題。是原告以被告
    違約為由請求賠償210 萬元，為無理由。
  (四)末查系爭契約自兩造於95年7 月18日簽訂後，至95年8 月12
    日被告終止時止，系爭契約關係固屬存在，惟屬過去之法律
    關係，原告請求確認欠缺權利保護之必要，不應准許。至於
    95 年8月12日被告終止系爭契約後，已往後其失效力，兩造
    間並無契約關係存在，原告請求確認系爭契約自95年8 月12
    日起至101 年12月31止兩造間之契約關係存在，為無理由。
五、從而，原告以被告違約為由，依據契約之法律關係，請求(一)
    被告應給付原告210 萬元及自96年1 月1 日起至清償日止按
    年息5%計算之利息，(二)確認系爭契約之存續期間自96年1 月
    1 日起至102 年12月31日止，為無理由，均應駁回。
六、結論：原告之訴為無理由，依民事訴訟法第78條，判決如主
    文。
中　　華　　民　　國　　96　　年　　4 　　月　　30　　日
                  民事第三庭    法　官　何君豪
以上正本係照原本作成
如對本判決上訴，須於判決送達後20日內向本院提出上訴狀
中　　華　　民　　國　　96　　年　　4 　　月　　30　  日
                                書記官　蕭興南
